臺北高等行政法院裁定　　　　　　　　　　　　　　九十三年度訴字第二二九六號
　　原　　　告　乙○○
　　兼　右　一
　　訴訟代理人　甲○○
　　被　　　告　臺北市政府工務局
　　代　表　人　陳威仁（局長）
右當事人間因違章建築事件，原告不服台北市政府中華民國九十三年六月十六日府訴
字第０九三一五二四四二００號訴願決定，提起行政訴訟，本院裁定如左︰
　　主  文
原告之訴駁回。
訴訟費用由原告負擔。
　　理  由
一、按行政訴訟法第四條第一項規定：人民因中央或地方機關之違法行政處分，認為
    損害其權利或法律上之利益，經依訴願法提起訴願而不服其決定者，得向高等行
    政法院提起撤銷訴訟。此所謂之行政處分，依訴願法第三條第一項規定係指中央
    或地方機關就公法上具體事件所為之決定或其他公權力措施而對外直接發生法律
    效果之單方行政行為而言。又按提起訴願，以有行政處分之存在為前提要件；所
    謂行政處分者，係指行政主體，基於職權，就具體事件，所為發生公法上法律效
    果之單方行政行為而言，至行政機關所為單純事實之敘述（或事實通知）或理由
    之說明，既不因該項敘述或說明而生何法律上之效果者，自非行政處分，人民即
    不得對之提起訴願及行政訴訟，此觀行政法院（現改制為最高行政法院）四十四
    年判字第十八號、六十二年裁字第四十一號判例亦明。
二、本件原告起訴意旨略以：原告於民國九十一年八、九月間經由法拍程序，買受臺
    北市○○區○○街一三七巷三十號一樓房屋，彼時該屋後方即有增建，被告竟以
    該增建物為舊違建拆除後重建之新違建，而以九十二年三月二十一日北市工建字
    第○九二五○○八九五○○號函通知原告等應予拆除，原告未依限予以拆除，被
    告竟於九十二年五月六日自行拆除結案，核此不法之舉業已損害原告屋內供地下
    辦公室、一樓及樓上通風供電供水管線、排汙水共同管道間，原告乃於九十三年
    二月二十四日以書面向臺北市市長信箱陳情並請求損害賠償，經被告建築管理處
    （下稱建管處）以九十三年三月十五日北市工建違字第○九三六一三八○○○○
    號函復原告略以：……本處依法執行並無違誤……。原告不服建管處上開公函，
    乃提起訴願，又遭決定不受理，原告等仍不服，遂提起本件行政訴訟。
三、查上開建管處公函意旨略以：「主旨：有關本市○○區○○街一三七巷三十號一
    樓後違建拆除案………說明………二、旨揭違建，前經本局九十二年三月二十一
    日北市工建字第○九二五○○八九五○○號函以拆後重建新違建查報在案，依違
    章建築處理辦法第七條及上函說明二略以：『本案強制拆除時，敷設於違章建築
    之建築物設備，一併拆除之，並依建築法第九十六條之一規定，收取拆除費用。
    ．．．』本處依法執行並無違誤．．．。」，此有該公函一紙附於原處分卷可憑
    。核其內容，乃係對被告九十二年三月二十一日北市工建字第○九二五○○八九
    五○○號函就原告所有上開房屋後防火巷違章建築查報及拆除之處分所為之說明
    ，究其內容乃單純之敘述，尚不對外發生准駁之法律上效果，並非就具體事項所
    為發生公法上法律效果之單方行政行為，即難謂其屬行政處分性質。揆諸首揭法
    條規定及判例意旨，自不得對之提起撤銷之訴，原告遽行提起本件訴訟，顯非合
    法，應予駁回。又本件訴訟既不合法，其實體上之主張即無庸審酌，併此敘明。
四、依行政訴訟法第一百零七條第一項第十款、第一百零四條、民事訴訟法第九十五
    條、第七十八條，裁定如主文。
中　　華　　民　　國　　九十三　　　年　　　十一    月　　　二十二     日
                                  臺北高等行政法院  第七庭
                                            審判長  法  官　鄭小康
      　　　　　　　　　　　　　　　　　　　　      法　官　林金本
      　　　　　　　　　　　　　　　　　　　　      法　官　黃秋鴻
右為正本係照原本作成。
如不服本裁定，應於送達後十日內向本院提出抗告狀（須按他造人數附繕本）。
中　　華　　民　　國　　九十三　　　年　　　十一    月　　　二十三     日
                                                    書記官  張靜怡
